【裁判字號】    99,易,98
【裁判日期】    990210
【裁判案由】    家庭暴力防治法等
【裁判全文】
臺灣板橋地方法院刑事判決                99年度易字第98號
公  訴  人  臺灣板橋地方法院檢察署檢察官
被      告  甲○○
上列被告因違反家庭暴力防治法案件，經檢察官提起公訴（98年
度偵字第34290 號），本院判決如下：
    主  文
甲○○違反法院依家庭暴力防治法所為禁止實施家庭暴力之保護
令，累犯，處有期徒刑柒月。
    事  實
一、甲○○係丁○○、丙○○○之子，屬家庭暴力防治法第3 條
    第3 款所定之家庭成員。前於民國96年11月間，因對丁○○
    為不法侵害行為，經本院於97年3 月7 日以97年度家護字第
    76號民事通常保護令裁定不得對丁○○實施身體或精神上不
    法侵害行為，期間為一年，嗣於該保護令失效前，並經本院
    以98年度家護聲字第12號裁定其有效期間延長至99年3 月7
    日；另於98年2 月間又因對丙○○○為不法侵害行為，經本
    院於98年3 月30日以98年度家護字第248 號裁定不得對丙○○○實施身體或精神上不法侵害行為，期間為一年。
二、嗣於97年9 月間，甲○○即因對丁○○實施精神上不法侵害
    及騷擾行為而違反家庭暴力防治法案件，經本院以97年度簡
    字第8385號判處有期徒刑2 月，經上訴由本院以97年度簡上
    字第1323號判決駁回上訴，於98年3 月25日確定，並於98年
    4 月24日易科罰金執行完畢；旋於98年7 月間，再因對丁○○、丙○○○分別實施身體、精神上之不法侵害行為及精神
    上之不法侵害行為而違反家庭暴力防治法案件，經本院以98
    年度簡字第6812號判處應執行有期徒刑6 月確定；復於98年
    8 月間，因對丁○○、丙○○○分別實施騷擾及精神上之不
    法侵害行為而違反家庭暴力防治法案件，經本院以98年度簡
    字第7949號判處應執行有期徒刑5 月；再於98年9 月間又對
    丁○○、丙○○○實施騷擾及精神上之不法侵害行為而違反
    家庭暴力防治法案件，經本院以98年度簡字第8246號判處有
    期徒刑4 月。
三、詎甲○○仍不知悔改，於上開民事通常保護令核發且合法送
    達後，明知有前開保護令內容，竟仍於保護令有效期間內，
    基於違反保護令之犯意，於98年12月17日晚間22時許，在其
    臺北縣新莊市○○路82巷14號住處飲酒，即對丁○○、丙○○○辱罵「幹你娘」、「臭雞巴」、「你們去死一死」等語
    ，甚而作勢欲毆打丙○○○，丁○○見狀上前阻止，甲○○
    竟以右手肘頂撞丁○○之胸部，復以膝蓋頂丁○○之腹部（
    起訴書誤載為「胸部」），致丁○○受有右胸部8X8 公分挫
    傷、右上腹部6X6 公分挫傷等傷害（傷害部分業據撤回告訴
    ），而對丁○○實施身體及精神上之不法侵害，對丙○○○
    實施精神上之不法侵害，違反本院前開民事通常保護令裁定
    。
四、案經臺北縣政府警察局新莊分局移送臺灣板橋地方法院檢察
    署檢察官偵查起訴。
    理  由
壹、有關證據能力方面：
    刑事訴訟法第159 條第1 項雖規定，被告以外之人於審判外
    之言詞或書面陳述，除法律有規定外，不得作為證據。惟同
    法第159 條之5 亦規定，「被告以外之人於審判外之陳述，
    雖不符前四條之規定，而經當事人於審判程序同意作為證據
    ，法院審酌該言詞陳述或書面陳述作成時之情況，認為適當
    者，亦得為證據。當事人、代理人或辯護人於法院調查證據
    時，知有第159 條第1 項不得為證據之情形，而未於言詞辯
    論終結前聲明異議者，視為有前項之同意」。又當事人、代
    理人或辯護人於調查證據時，知有刑事訴訟法第159 條第1
    項不得為證據之情形，卻表示「對於證據調查無異議」、「
    沒有意見」等意思，而未於言詞辯論終結前聲明異議者，應
    視為已有將該等傳聞證據採為證據之同意，最高法院93年度
    台上字第3533號、94年度台上字第2976號判決亦採同一見解
    。本件被告於本院準備程序期日，對於證人丁○○、丙○○○於警詢所言及於偵查中具結所為證言之證據能力，均表示
    沒有意見，復就本院於審判期日所提示之前揭證據方法，未
    於言詞辯論終結前主張有何刑事訴訟法第159 條第1 項不得
    為證據之情形，依照前開說明，本案經調查之證據，均有證
    據能力，合先敘明。
貳、實體方面：
一、訊據被告甲○○於本院審理中固不否認於上開時地曾謾罵：
    「幹你娘」、「臭雞巴」、「你們去死一死」等語，復曾對
    其父丁○○出手防衛，然辯稱上開言詞係針對其前女友所為
    ，且不知丁○○為何受傷云云。經查：
  (一)證人即被告之父丁○○於警詢中指稱：「98年12月17日晚間
    9 時許，我接到丙○○○的電話，說甲○○在家發酒瘋，我
    在電話中聽到甲○○罵丙○○○『幹你娘』、『臭雞巴』等
    語，就趕快返回住處，一進家門在客廳看到甲○○，就跟甲○○說：『我今天外出照顧你祖父母已經累了，你不要再罵
    你母親、不要在家裡亂』，結果甲○○就對我跟丙○○○辱
    罵『幹你娘』、『臭雞巴』等語，我看到甲○○好像要打丙○○○，就上前去擋住他，解果甲○○就用右手肘頂我的胸
    部，用膝蓋頂我的腹部，導致我受傷，甲○○並提及因我去
    告甲○○家暴，害他現在要被關，要我們去死一死」等語（
    見98年偵字第34290 號卷第11至14頁）；而證人即被告之母
    丙○○○於警詢中指稱：「丁○○看到甲○○要衝過來打我
    時，過來將甲○○甲○○擋住，就被甲○○毆打，甲○○打
    丁○○時，還一直對我跟丁○○辱罵『幹你娘』、『臭雞巴
    』等三字經，並提到因為我們夫妻告他家暴，害他要坐牢，
    叫我們去死一死等內容。甲○○是直接用手肘頂丁○○的胸
    部、用膝蓋頂丁○○的腹部，丁○○被打並沒有做出自我防
    衛或反擊的動作」等語（見上開偵查卷第15至16頁）。而證
    人丁○○、丙○○○復於偵訊中具結證稱：「98年12月17日
    晚間10時許，丁○○一進家門，被告就罵丁○○，本來要打
    丙○○○，後來丁○○去擋，結果就開始打丁○○，還罵『
    幹你娘』、『臭雞巴』」等語（見第26頁）。由證人丁○○
    、丙○○○於警詢、偵查中所為前後一致之陳述，及卷附行
    政院衛生署臺北醫院出具之診斷證明書佐證（見上開卷第20
    頁），足見其等所言非虛。
  (二)至證人丁○○於本院審理中雖具結證稱：「案發當晚我外出
    照顧我生病的父親，晚間8 點多，丙○○○打電話告訴我被
    告又在喝酒，我就馬上搭計程車回家，回家後看到被告坐在
    客廳念他之前的女友，身上酒味很重，我很生氣就打被告巴
    掌，被告的腳順勢抬起來撞到我，不是故意要打我，且被告
    有跌倒，我就抓住被告，被告掙扎的時候有撞傷我，我有去
    報警。警察到場後，叫我去驗傷，說被告要被關。被告確實
    有說『幹你娘』、『臭雞巴』、『你們去死一死』等語，但
    他事後有解釋這些話不是針對我們，是在罵他之前的女朋友
    」等語（見本院99年1 月22日審理筆錄第3 至4 頁）。然證
    人丁○○亦證稱，「被告的女友當時不在現場，他們已經分
    開很久，將近二年的時間」等語（見上開筆錄第4 至5 頁）
    ，核與證人丙○○○於本院審理中所述：「被告的女友當時
    不在現場」等語（見上開審理筆錄第12頁）相符。由上所述
    ，被告既稱「『你們』去死一死」，若係針對不在場且分手
    已久之前女友所為，衡諸常情，其語氣應非如此，顯見其謾
    罵係針對在場之丁○○及丙○○○而為。再者，由證人丁○○、丙○○○於偵查中所述：「我們都非常害怕，請求法院
    暫時保密不要讓我兒子知道我們來，不然我們又會被打慘了
    ，前幾次他都要求我們二人幫她說好話，但回去之後還是一
    樣」、「我們很怕他會再打我們，他打人真的很狠，已不把
    我們當成父母了」等語（見上開偵查卷第26、27頁），顯見
    證人丁○○應係迫於被告之威勢，始於本院審理中為有利於
    被告之證言。再參諸證人丁○○之傷勢，係身體正面之胸腹
    部受到大面積之挫傷，此等傷勢核與其於警詢、偵查中所述
    被告以手肘、膝蓋頂其胸腹部之攻擊手法一致，復參以被告
    身強體壯，而證人丁○○已逾六十歲，苟證人丁○○欲阻擋
    被告，被告根本無須掙扎即可輕易掙脫，其仍以手、腳推頂
    證人丁○○，顯見係欲對證人丁○○為身體之不法侵害行為
    。綜上，更可見證人丁○○、丙○○○於警詢偵查中所述，
    始與事實相符。
  (三)至證人即被告之姊乙○○於本院審理中雖具結證稱：「被告
    當時好像有點酒醉，在罵他的前女友，有罵『瘋女人』（台
    語），我只有聽到這樣，沒有聽到被告說『你們去死一死』
    或三字經等話語，那時我在房間看電視。我父親回來後看到
    被告滿身酒味，就打被告一巴掌，被告想要掙脫跑回自己房
    間，就跌倒在地，我是聽到聲音才走出房間，並沒有看到我
    父親打被告的情形，我從房間出來就看到被告跌倒在地」等
    語（見本院上開審理筆錄第7 至8 頁）。然證人乙○○並未
    親眼目擊被告與證人丁○○間肢體衝突之情形，且亦未當場
    聽聞被告所謾罵之言詞內容，是其所述，自不能為被告有利
    之認定。
  (四)此外，並有本院97年度家護字第76號民事通常保護令裁定98
    年度家護聲字第12號裁定、98年度家護字第248 號民事通常
    保護令裁定各1 件、執行紀錄表2 件在卷可佐（見上開偵查
    卷第32至38頁）。從而，被告明知業經本院裁定不得對其父
    母丁○○、丙○○○為身體及精神上之不法侵害，竟無視於
    裁定內容，仍在住處飲酒後恣意謾罵，嚴重貶抑丁○○、丙○○○之人格尊嚴，甚而出手毆打丁○○，其對丁○○、丙○○○分別實施身體、精神上之不法侵害行為及精神上之不
    法侵害行為，事證甚為明確，堪予認定。
二、核被告甲○○所為，係犯家庭暴力防治法第61條第1 款之違
    反法院依家庭暴力防治法所為禁止實施家庭暴力罪。被告以
    單一犯意而違反同一保護令上所禁止之身體及精神上之不法
    侵害行為，屬一違反保護令之行為，而分別違反本院對丁○○、丙○○○所為之民事保護令裁定，係以一行為觸犯數罪
    名，為同種想像競合犯，應以一違反保護令罪論處。至公訴
    意旨另認被告涉犯刑法第280 條、第277 條之傷害直系血親
    尊親屬罪，依同法第287 條之規定，須告訴乃論，然此部分
    業據告訴人丁○○於本院審理中撤回告訴，且與前開認定有
    罪部分屬想像競合之裁判上一罪關係，爰不另為不受理之諭
    知。又被告有如事實欄所述之前案紀錄暨刑之執行情形，有
    臺灣高等法院前案紀錄表1 件附卷可稽。被告於上開有期徒
    刑執行完畢後，5 年內再犯本件有期徒刑以上之本罪，為累
    犯，應依刑法第47條第1 項之規定加重其刑。爰審酌被告明
    知本院對其父母已裁定核發民事保護令，竟藐視法令，罔顧
    人倫，僅因工作及情感上之挫折，即在家酗酒，甚而不顧父
    母養育之恩，一再對其父母為身體及精神上之不法侵害行為
    等犯罪動機、目的、手段，且前已有多次違反保護令之前案
    紀錄，迭經本院判決有期徒刑在案，亦有刑事判決電腦列印
    本4 件附於本院卷內可查。猶不思檢討自身行為，反怪罪父
    母報警處理，進而借題發揮，對父母為不法侵害行為，顯見
    被告素行不良，毫無悔意，並考量被告犯後一再飾詞卸責、
    以其生活挫折欲將其不法侵害行為加以合理化等犯罪後態度
    ，暨被害人丁○○仍於本院審理中表示願意不願追究被告傷
    害犯行等一切情狀，量處如主文所示之刑。
據上論斷，應依刑事訴訟法第299 條第1 項前段，家庭暴力防治
法第61條第1 款、刑法第11條前段、第55條、第47條第1 項，判
決如主文。
本案經檢察官王家春到庭執行職務。
中    華    民    國    99    年    2     月    10    日
                  刑事第十八庭  法  官  汪怡君
上列正本證明與原本無異。
如不服本判決，應於判決送達後10日內敘明上訴理由，向本院提
出上訴狀 (應附繕本) ，上訴於臺灣高等法院。其未敘述上訴理
由者，應於上訴期間屆滿後20日內向本院補提理由書「切勿逕送
上級法院」。
                                書記官  田世杰
中    華    民    國    99    年    2     月    10    日
附錄本案論罪科刑法條全文：
家庭暴力防治法第61條
違反法院依第十四條第一項、第十六條第三項所為之下列裁定者
，為本法所稱違反保護令罪，處三年以下有期徒刑、拘役或科或
併科新臺幣十萬元以下罰金：
一、禁止實施家庭暴力。
二、禁止騷擾、接觸、跟蹤、通話、通信或其他非必要之聯絡行
    為。
三、遷出住居所。
四、遠離住居所、工作場所、學校或其他特定場所。
五、完成加害人處遇計畫。

司法院資訊處製作；財團法人民間司法改革基金會備份。
